臺灣板橋地方法院刑事判決　　　　　　　　　　　　九十二年度訴字第二二二四號
　　公　訴　人　臺灣板橋地方法院檢察署檢察官
　　被　　　告　甲○○
右列被告因妨害自由案件，經檢察官追加起訴（九十二年度偵字第一五八二五號），
本院判決如左：
    主  文
甲○○無罪。
    理  由
一、公訴意旨略以：被告甲○○與同案共犯陳家偉、莊元星、林郁堯（經本院另行判
    決）與綽號「宗富」、「阿強」等人，因不滿告訴人乙○○積欠林郁堯之母林蘇
    娥會錢，竟基於犯意聯絡，於民國九十一年十二月二十五日（起訴書誤載為九十
    一年二月二十五日）下午一時三十五分許，共乘莊元星所駕駛之Ｅ二－五九八三
    號自用小客車，至臺北縣蘆洲市○○路三十一號告訴人住處附近，先由被告甲○
    ○以電話誘騙告訴人到住處樓下，俟告訴人接近到前開自用小客車之際，被告甲
    ○○、莊元星、林郁堯、陳家偉即以脅迫方式，將告訴人強行帶至莊元星所駕駛
    之前開自用小客車內，而限制告訴人之行動自由。被告等隨即驅車沿國道中山高
    速公路南向行駛，並喝令告訴人通知其夫李國順籌錢放人，嗣經李國順報警後，
    經警於九十一年二月二十五日五時四十分許，在臺中縣后里鄉○道○○○路泰安
    休息站內循線查獲，因認被告甲○○共同涉犯刑法第三百零二條第一項之妨害自
    由罪嫌等語。
二、按犯罪事實應依證據認定之，無證據不得認定犯罪事實；又不能證明被告犯罪者
    ，應諭知無罪之判決，刑事訴訟法第一百五十四條第二項、第三百零一條第一項
    定有明文。如未能發現相當證據，或證據不足以證明，自不能以推測或擬制之方
    法，以為裁判基礎。且認定犯罪事實所憑之證據，無論為直接證據或間接證據，
    其為訴訟上之證明，須於通常一般之人均不致於有所懷疑，而得確信其為真實之
    程度者，始得據之為有罪之認定，倘其證明尚未達到此一程度，而有合理性懷疑
    存在時，即無從為有罪之確信，最高法院四十年度臺上字第八十六號、七十六年
    度臺上字第四九八六號判例可資參照。
三、公訴意旨認被告甲○○共犯妨害自由罪嫌，無非係憑告訴人乙○○及其夫李國順
    證述之被害情節，及同案被告林郁堯、陳家偉供承被告甲○○參與犯行之說詞等
    為主要論據。惟訊據被告堅決否認有妨害自由之犯行，辯稱：因乙○○積欠林郁
    堯母親及姊姊會錢，由伊出面協調，後來乙○○躲避債務，林郁堯便說伊是擔保
    人，要伊出面將乙○○找出來，否則不得離開，伊受迫將乙○○誘至車旁，是林
    郁堯等人強拉乙○○上車；伊也是被害人，並非共犯等語。經查：
  (一)據告訴人乙○○於警訊、偵訊所述：九十一年十二月二十五日凌晨一時三十五分
    許，林郁堯等人先脅迫我堂哥甲○○打電話騙我到臺北縣蘆洲市○○路三十一號
    前，我過去欲拿錢給他時，坐在自小客車左後方之男子（在派出所指認為林郁堯
    ）把我拉入車內，我急於反抗時，後面忽有人推我一把，我就被推入車內，車子
    就往前行駛等語（見臺北縣政府警察局蘆洲分局卷第十五頁背面、臺灣板橋地方
    法院檢察署九十二年度偵字第九六八號偵查卷第十六頁）。且核以告訴人之夫李
    國順所調取之社區監視錄影帶翻拍照片，可查見乙○○下樓接近甲○○所乘之自
    用小客車時（見同前偵查卷第十九頁至二十一頁）；陳家偉自照片左方接近（見
    前卷第二十二頁）；後該自用小客車右後車門開啟，乙○○被拉入車內，陳家偉
    則站在車門外（見前卷第二十三頁）；右後車門關閉後，陳家偉坐上副駕駛座（
    見前卷第二十四頁、第二十五頁）。由乙○○之指訴及附卷照片所示互為參核，
    足證乙○○係受被告林郁堯拉扯、及由車門外之陳家偉自後推入車內。而不能證
    明被告甲○○亦參與本件妨害自由之犯行。
  (二)又告訴人亦陳稱：當時車內之甲○○似乎是被脅迫的，左後側之林郁堯有叫我堂
    哥不要說話，林郁堯拉住我的手控制我等語（見臺北縣政府警察局蘆洲分局卷第
    十六頁），益足徵被告甲○○所辯：伊僅受迫坐於車上，並無參與共犯等語為實
    。且衡以常情，被告甲○○本與林郁堯、乙○○間之債務糾紛無涉，僅因曾出面
    協調乙○○之債務糾紛而無端涉入，由其出面向告訴人催討債務，已非被告甲○
    ○所願；且被告與林郁堯並無親屬關係，其更係乙○○之堂兄，被告豈會主動出
    面為林郁堯等人誘騙乙○○下樓，並出手將乙○○拉入車內，而不懼告訴人事後
    指認追訴？又同案被告林郁堯雖於偵審中指稱係被告甲○○將告訴人拉入車內，
    除與前舉事證不符外，且同案被告林郁堯為求脫罪之辯詞，其利害關係與被告甲
    ○○相對，自不能僅憑同案被告林郁堯不利於被告之片面供述，逕繩被告甲○○
    以妨害自由之罪責。
  (三)綜上所述，本件除同案被告林郁堯之片面指訴外，並無任何積極證據足證被告有
    何妨害自由之犯行。且由告訴人所陳之被害情形，及卷附監視錄影帶翻拍照片所
    示，僅足證明林郁堯、陳家偉拉、推告訴人上車之事實。而同案被告林郁堯為飾
    卸其責，推稱被告甲○○將告訴人拉入車內，非無合理可疑之處。從而，本件既
    無相當證據足證被告有公訴意旨所指之犯行，被告甲○○被訴之犯罪要屬不能證
    明，應依首開說明為其無罪之諭知。
據上論斷，應依刑事訴訟法第三百零一條第一項，判決如主文。
本案經檢察官徐名駒到庭執行職務。
中      華      民      國    九十三    年      三      月    三十一    日
                                  臺灣板橋地方法院刑事第十庭
                                      審判長法  官    徐蘭萍
                                            法  官    彭全曄
                                            法  官    林漢強
右正本證明與原本無異。
如不服本判決，應於判決送達後十日內，向本院提出上訴狀。
                                            書記官    黃大千
中      華      民      國    九十三    年      三      月    三十一    日
